臺灣新北地方法院刑事判決
111年度易字第301號
聲  請  人  臺灣新北地方檢察署檢察官
被      告  簡崇勛



上列被告因妨害自由案件，經臺灣嘉義地方檢察署檢察官聲請簡
易判決處刑（110年度偵緝字第239號），嗣臺灣嘉義地方法院改
依通常程序審理並判決管轄錯誤（110年度簡上字第106號），移
送本院審理，本院認不宜逕以簡易判決處刑，經改依通常程序審
理，判決如下：
    主  文
本件管轄錯誤，移送於臺灣士林地方法院。 
    理  由
一、本件聲請簡易判決處刑意旨略以：被告簡崇勛與告訴人倪明
    正於民國109年11月間，均任職於三商美邦人壽保險股份有
    限公司多元行銷部擔任電話行銷專員，彼此為同事關係，亦
    均為該公司多元行銷部之「三商美邦」LINE群組成員。被告
    於109年11月14日13時41分許，在上揭群組討論公事時與告
    訴人起爭執，竟基於公然侮辱及恐嚇之犯意，於同日14時7
    分許，在該群組共11名成員均可共見共聞之狀態下，對告訴
    人傳送：「你（指告訴人）下次在公司請特別迴避我！我很
    容易不小心傷到別人！很多人都勸我別對弱智下手！沒來幾
    天不需要您指指點點！不然Q換你做？」等文字訊息（下稱
    本案LINE訊息），不僅使告訴人之社會評價因此受到貶損，
    告訴人在閱覽該訊息後，亦心生恐懼，因認被告涉犯刑法第
    305條之恐嚇危害安全、同法第309條第1項之公然侮辱罪嫌
    。
二、按案件由犯罪地或被告之住所、居所或所在地之法院管轄，
    刑事訴訟法第5條第1項定有明文，此即所謂「土地管轄」之
    規定，屬於上開法律規定之各地方法院均有刑事管轄權限，
    惟為避免管轄法院因被告之住所、居所及所在地變更而一再
    變更，土地管轄必須恆定，即以案件繫屬於法院之日為準，
    而對於管轄權之有無，係屬於法院應依職權調查之事項（最
    高法院48年度台上字第837號刑事判決、同院81年度台上字
    第876號刑事判決意旨參照）。又所謂犯罪地，參照刑法第4
    條之規定，解釋上自應包括行為地與結果地兩者而言（最高
    法院72年度台上字第5894號刑事判決意旨參照）。次按無管
    轄權之案件，應諭知管轄錯誤之判決，同時諭知移送於管轄
    法院，得不經言詞辯論為之，刑事訴訟法第304條、第307條
    亦定有明文。末按依各級法院管轄區域一覽表（附於本案卷
    ）所載新北市淡水區之管轄法院為臺灣士林地方法院。
三、經查，被告於109年11月14日14時7分許發送本案LINE訊息之
    犯罪地點係在新北市淡水區，業據被告於臺灣嘉義地方法院
    110年度簡上字第106號恐嚇危害安全等案件審理時供述明確
    （見嘉義地院簡上卷第88頁）；又告訴人於同年月15日警詢
    時亦證稱：我是於同年月14日14時許，以手機上網登入LINE
    至公司群組聊天時，與被告因工作上的業務有所爭執，被告
    才會傳送本案LINE訊息等語（見嘉義地檢警卷第3-4頁），
    而告訴人於前開警詢提出告訴時，距離本案犯罪時間僅隔1
    日，其戶籍地係在基隆市中山區，居所地則在臺北市中山區
    ，工作地點是在臺北市中山區，有其警詢筆錄1份存卷可查
    （見嘉義地檢警卷第3-4頁），是告訴人瀏覽接收被告傳送
    之本案LINE訊息時，亦非在本院管轄範圍內，堪認本案之犯
    罪行為地及結果地均不在本院管轄區域內。另本案繫屬臺灣
    嘉義地方法院時間為110年7月7日，斯時被告雖設籍在嘉義
    縣大林鎮，惟依其於前開簡上案件審理時供稱：案發時我的
    住居所在新北市○○區○○路0段000號12樓，嘉義縣僅是我的戶
    籍登記地，我沒有住在那裡等語（見嘉義地院簡上卷第87-8
    8頁），而被告繼母陳春錦經警查訪亦表示被告約於96年起
    即未居住在戶籍地嘉義縣，此有該院之收狀戳章、個人戶籍
    資料及員警職務報告各1份（見嘉義地院嘉簡卷第3頁、第31
    頁、同院簡上卷第93頁）在卷足憑。又被告於斯時並未在本
    院轄區內監所在監執行或羈押中，有臺灣高等法院被告前案
    紀錄表1份附卷可稽，此外，復無其他事證足認被告有何另
    設住居所或其身體所在地係在本院管轄區域內之事實，是本
    案繫屬時，被告之住居所及所在地，均非在本院轄區內。
四、綜上所述，本案犯罪地及被告於本案繫屬時之住居所與所在
    地，均非在本院管轄區域內，揆諸首開規定，本院自無管轄
    權，臺灣嘉義地方法院誤向本院移送，即有未合，爰不經言
    詞辯論，逕諭知管轄錯誤，並依法移送至有管轄權之臺灣士
    林地方法院。
據上論斷，應依刑事訴訟法第452條、第304條、第307條，判決
如主文。
中　　華　　民　　國　　111 　年　　4 　　月　　11　　日
　　　　　　　　　刑事第二十七庭  法　官　陳明珠
上列正本證明與原本無異。　　　　　　　　　
如不服本判決應於收受判決後20日內向本院提出上訴書狀，並應
敘述具體理由。其未敘述上訴理由者，應於上訴期間屆滿後20日
內向本院補提理由書（均須按他造當事人之人數附繕本）「切勿
逕送上級法院」。
                                  書記官  林有象
中　　華　　民　　國　　111 　年　　4 　　月　　13　　日